臺灣花蓮地方法院刑事判決　　　　　　　100年度訴字第238號
公　訴　人　台灣花蓮地方法院檢察署檢察官
被　　　告　李鎧兆
選任辯護人　林武順律師（法律扶助基金會指派）
上列被告因違反毒品危害防制條例案件，經檢察官提起公訴（10
0年度偵字第1145號），本院判決如下：
    主  文
李鎧兆共同販賣第一級毒品，處有期徒刑柒年捌月；未扣案販賣
海洛因所得新臺幣伍仟元與蕭光哲連帶沒收，如全部或一部不能
沒收時，以其與蕭光哲財產連帶抵償之；未扣案0000000
000號行動電話壹支（含該門號SIM卡壹張） 沒收，如全部或
一部不能沒收時，與蕭光哲連帶追徵其價額。又共同販賣第一級
毒品，處有期徒刑捌年；未扣案販賣海洛因所得新臺幣貳萬元與
蕭光哲連帶沒收，如全部或一部不能沒收時，以其與蕭光哲財產
連帶抵償之；未扣案0000000000號行動電話壹支（含
該門號SIM卡壹張） 沒收，如全部或一部不能沒收時，與蕭光哲
連帶追徵其價額。應執行有期徒刑玖年，未扣案販賣海洛因所得
共新臺幣貳萬伍仟元與蕭光哲連帶沒收，如全部或一部不能沒收
時，以其與蕭光哲財產連帶抵償之；未扣案000000000
0號行動電話壹支 （含該門號SIM卡壹張）沒收，如全部或一部
不能沒收時，與蕭光哲連帶追徵其價額。
    事  實
一、李鎧兆明知海洛因為毒品危害防制條例所規定之第一級毒品
    ，不得販賣，仍與蕭光哲（所涉共同販賣第一級毒品部分，
    業經判決確定）共同基於販賣第一級毒品以營利之犯意聯絡
    ，以蕭光哲所有之0000000000號行動電話及李鎧兆所使用之
    0000000000號行動電話作為聯絡之工具，而為下列犯行：(
一)蕭光哲於民國95年12月20日2時18分56秒，以0000000000號行
    動電話與胡發枝聯絡並談妥交易價格後，指示李鎧兆前往交
    貨，李鎧兆即於同日2時25分51秒、3時0分50秒以000000000
    0號行動電話與胡發枝聯絡，並確認交易地點，2人遂於同日
    3 時許在花蓮縣花蓮市○○路某加油站前見面，李鎧兆即以
    新臺幣（下同）5,000元之價格販賣海洛因與胡發枝1次。
(二)蕭光哲於95年12月20日13時 32分19秒、14時4分50秒、16時
    50分 8秒、17時38分34秒、17時39分25秒，以0000000000號
    行動電話與胡發枝聯絡並談妥交易價格後，指示李鎧兆前往
    交貨，李鎧兆即於同日18時 9分19秒以0000000000號行動電
    話與胡發枝聯絡，確認交易地點，2 人遂於同日某時許在花
    蓮縣花蓮市更生日報前見面，李鎧兆即以 2萬元之價格販賣
    海洛因與胡發枝1次。
二、案經臺灣花蓮地方法院檢察署檢察官自動檢舉偵查起訴。
    理  由
一、按被告以外之人於審判外之言詞或書面陳述，除法律有規定
    者外，不得作為證據。被告以外之人於審判外之陳述，雖不
    符刑事訴訟法第159條之1至第159條之4之規定，而經當事人
    於審判程序同意作為證據，法院審酌該言詞陳述或書面陳述
    作成時之情況，認為適當者，亦得為證據，刑事訴訟法第15
    9條第1項、第159條之5分別定有明文。查檢察官、被告李鎧
    兆及其辯護人對於本院據以認定事實之供述證據，均未於言
    詞辯論終結前聲明異議，本院審酌該些供述證據作成時之情
    況，核無違法取證或其他瑕疵，認為以之作為證據為適當，
    是該些供述證據均有證據能力。
二、上揭犯罪事實，業據被告於檢察事務官詢問時及本院審理時
    均坦承不諱（見交查卷第 6-7頁、本院卷第72頁），並經證
    人即共同被告蕭光哲於警詢、偵訊之證述、及其於臺灣高等
    法院花蓮分院99年度上更（一）字第43號案件審理時之自白
    、證人胡發枝於警詢之證述明確 （見警卷第4-9頁；97年度
    偵字第3549號卷第 6頁；99年度上更（一）字第43號卷，下
    稱上更一卷，第209頁），復有通訊監察譯文1份在卷可參（
    見警卷第226-230頁） ，足認被告確於上開時、地，與蕭光
    哲共同販賣毒品與胡發枝。
三、我國查緝毒品之施用或販賣一向執法甚嚴，對於販賣毒品者
    尤科以重度刑責，又販賣毒品既係違法行為，當非可公然為
    之，亦無公定價格，且容易分裝並增減份量，而每次買賣之
    價量，可能隨時依雙方關係深淺、資力、需求量及對行情之
    認知、來源是否充裕、查緝是否嚴謹、購買者被查獲時供述
    購買對象之可能風險之評估等情形，而異其標準，非可一概
    而論；而買受毒品之人通常亦無法探知販毒者賺取利潤幾何
    ，是販賣毒品之利得，除販毒者坦承犯行或價量俱臻明確外
    ，委難察得實情，販賣之人從價差或量差中牟利之方式雖異
    ，其意圖營利之販賣行為則同一。是以因海洛因及安非他命
    量微價高，販賣者率有利益可圖，參以被告、蕭光哲與胡發
    枝並無特殊親密交情，被告與蕭光哲共同販賣海洛因，如無
    從中抽取利益，又豈會甘冒遭警查獲可能處以重刑之風險而
    如此作為，且共同被告蕭光哲亦自承此 2次販賣海洛因與胡
    發枝，均有從中有抽取一些海洛因吸用 （見上更一卷第209
    頁），以及通聯譯文中提及「如果你方便給鬥陣的賺個工錢
    2萬好嗎」、「2萬喔..，好啦，你說怎樣就怎（樣），沒關
    係啦」等語（見警卷第230頁） ，顯見被告與蕭光哲係從販
    入與賣出之量價差異汲取利潤，其共同販賣海洛因主觀上具
    有意圖營利之目的，至為灼然。綜上所述，上揭補強證據已
    足資證明被告所為之任意性自白，核與事實相符，本件事證
    明確，被告之犯行均堪予認定。
四、論罪科刑部分：
(一)查被告行為後，毒品危害防制條例第4條第2項及第17條規定
    業於98年修正施行，茲分述如下：
  1.修正前毒品危害防制條例第4條第1項販賣第一級毒品罪之法
    定刑為死刑或無期徒刑，處無期徒刑者，得併科 1千萬元以
    下之罰金；修正後除併科罰金部分調高為 2千萬元外，其餘
    則均相同。經新舊法比較結果，以修正前之規定較有利於被
    告。
  2.修正後毒品危害防制條例第17條第1項規定：「犯第4條至第
    8條、第10條或第 11條之罪，供出毒品來源，因而查獲其他
    正犯或共犯者，減輕或免除其刑」，與修正前該條例第17條
    規定「犯第4條第1項至第4項、第5條第1項至第4項前段、第
    6條第1項至第4項、第7條第1項至第4項、第8條第1項至第 4
    項、第10條或第11條第1項、第2項之罪，供出毒品來源，因
    而破獲者，得減輕其刑。」相較，除適用範圍擴大外，並由
    得減輕其刑修正為減輕或免除其刑，比較新舊法結果，以修
    正後之規定較有利於被告。
  3.修正後之毒品危害防制條例第17條增列第 2項，規定被告犯
    同條例第4條至第8條之罪時，於偵查及審判中均自白者，減
    輕其刑。而被告就上開販賣毒品之犯行，於偵查及審理中均
    自白犯罪，是此部分自以修正後所增列之毒品危害防制條例
    第17條第2項規定有利於被告。
  4.上開修正部分，經綜合比較結果，以適用修正後即裁判時之
    毒品危害防制條例對被告較為有利，依刑法第2條第1項但書
    之規定，應一體適用裁判時即修正後之毒品危害防制條例。
(二)核被告所為，係犯毒品危害防制條例第4條第1項之販賣第一
    級毒品罪。按刑法上之幫助犯，係指以幫助之意思，對於正
    犯資以助力，而未參與實施犯罪之行為者而言，如就構成犯
    罪事實之一部，已參與實施即屬共同正犯（最高法院49年臺
    上字第77號判例意旨參照）。被告雖稱其係以幫助販賣海洛
    因之意思代蕭光哲轉交海洛因，但其既出面交付海洛因與胡
    發枝，自屬參與販賣海洛因之構成要件行為，應與蕭光哲論
    以共同正犯，被告與其辯護人認被告所為應僅屬幫助行為，
    而應論以幫助犯云云，容有誤會。其所為 2次販賣海洛因犯
    行，犯意各別，行為互殊，應予分論併罰。
(三)查被告於偵查及審判中均自白犯行，爰均適用毒品危害防制
    條例第17條第 2項之規定，減輕其刑。又被告於95年12月23
    日為警查獲時，於警詢時供出上游為蕭光哲，蕭光哲並因而
    為警破獲，經檢察官偵查後以96年度偵字第1304號為起訴，
    並經法院判決確定在案，此有李鎧兆95年12月23日調查筆錄
    、臺灣花蓮地方法院檢察署檢察官96年年度偵字第1304號起
    訴書、臺灣高等法院花蓮分院98年度上訴字第38號判決在卷
    可參（見本院卷第45-50、56頁），應依同條例第17條第1項
    規定遞減輕其刑。按刑法第59條之酌量減輕其刑，必須犯罪
    另有特殊之原因與環境等，在客觀上足以引起一般同情，認
    為即予宣告法定低度刑期尤嫌過重者，始有其適用（最高法
    院45年台上字第1165號判例意旨參照）。本件辯護人雖請求
    本院就被告共同販賣毒品部分依刑法第59條對被告酌量減輕
    其刑，然被告犯罪時並無任何特殊之原因與環境等因素，參
    以其竟於同一日即有共同販賣海洛因與胡發枝 2次之犯行，
    在客觀上實不足以引起一般同情，且被告已經依毒品危害防
    制條例第17條第1、2項遞減輕其刑，難認尚有何犯罪情狀顯
    可憫恕及情輕法重之情形，本院認無再依刑法第59條規定減
    輕其刑之餘地，附此敘明。
(四)爰審酌被告年輕力壯不思以正當途徑獲取金錢，無視於國家
    杜絕毒品危害之禁令，竟以共同販賣毒品圖不法所得，足以
    使購買者導致生理及心理毒害，形成生理成癮性及心理依賴
    性，戕害國民身心健康，危害社會治安，被告共同販賣毒品
    之所得，犯後坦承犯行等一切情狀，各量處如附表所示之刑
    ，及定其應執行之刑。未扣案0000000000號之行動電話 1支
    （含SIM卡1張），為蕭光哲所有並使用，且為供本件共同販
    賣所用之物，依責任共同之原則，爰均依毒品危害防制條例
    第19條第 1項規定宣告沒收，如全部或一部不能沒收時，與
    共犯蕭光哲連帶追徵其價額；未扣案之販賣毒品所得共 2萬
    5,000元 ，亦應依上開規定宣告與蕭光哲連帶沒收，如全部
    或一部不能沒收時，以其與蕭光哲財產連帶抵償之。未扣案
    0000000000號行動電話 1支（含SIM卡1張），雖為本件共同
    販賣毒品所用之物，然被告稱係朋友借其使用（見本院卷第
    72頁），復無證據證明為被告所有，爰不另為沒收之諭知。
據上論斷，應依刑事訴訟法第299條第1項前段，毒品危害防制條
例第4條第1項、第17條第1項、第2項、第19條第 1項，刑法第11
條、第2條第1項但書、第28條、第51條第5款，判決如主文。
本案經檢察官林英正到庭執行職務。
中    華    民    國   100    年    10    月    25    日
                  刑事第三庭    審判長法  官 李世華
                                      法  官 王凱俐
                                      法  官 吳育汝
以上正本證明與原本無異。
如不服本判決應於收受送達後10日內向本院提出上訴書狀，並應
敘述具體理由。其未敘述上訴理由者，應於上訴期間屆滿後20日
內向本院補提理由書(均須按他造當事人之人數附繕本)「切勿逕
送上級法院」。
中    華    民    國   100    年    10    月    25    日
                                      書記官
附錄論罪科刑法條：
毒品危害防制條例第4條第1項：
製造、運輸、販賣第一級毒品者，處死刑或無期徒刑；處無期徒
刑者，得併科新臺幣2千萬元以下罰金。